臺灣高等法院刑事判決
111年度上訴字第3159號
上  訴  人  
即  被  告  陳宗偉


選任辯護人  姜智揚律師
上列上訴人即被告因傷害案件，不服臺灣桃園地方法院110年度
訴字第1106號，中華民國111年3月8日第一審判決（起訴案號：
臺灣桃園地方檢察署110年度偵字第2805號），提起上訴，本院
判決如下：
    主  文
上訴駁回。
    犯罪事實
一、緣何堯欽於民國109年11月10日下午2時55分許，駕車至桃園
    市○鎮區○○○路0○0號「聖航工業公司」附近洽公，將車輛停
    放在該址門口旁，該公司負責人陳宗偉得知後到場，並以妨
    礙公司車輛進出為由，要求何堯欽將車開走，何堯欽表示該
    處未劃設紅線，尚非禁止停車之處所，自己有權停放，雙方
    為此發生口角，何堯欽旋即將車輛開走。嗣何堯欽於同日下
    午3時許，返回該址門口對其先前停放車輛之位置拍照，陳
    宗偉見狀不滿，竟基於傷害之犯意，向前逼近何堯欽，出手
    推擠及壓制其身體，使其在○○○路0號「祥義玻璃公司」門口
    跌倒在地，因而受有右手背、右手腕、右肩、右膝等處挫擦
    傷之傷害。
二、案經何堯欽訴由桃園市政府警察局平鎮分局報告臺灣桃園地
    方檢察署檢察官偵查起訴。　　
    理  由
一、本案當事人即檢察官及被告陳宗偉（下稱被告），及辯護人
    ，對於後述證據之證據能力均不爭執，本院查無證據得認後
    述證據之取得有何違法情事，且認為後述證據之內容與本案
    認定有關，爰合法調查後引為裁判之依據。
二、訊據被告固坦承於案發時地因停車問題與告訴人何堯欽發生
    口角，告訴人於過程中曾跌倒在地，惟堅詞否認有何犯行，
    辯稱：其未出手，告訴人係自己重心不穩跌倒在地，且未受
    有任何傷害等語。經查：
  ㈠被告與告訴人因告訴人將車輛停放在被告公司門口旁發生口
    角，告訴人將車輛開走後，返回該處拍照，被告進而逼近、
    推擠及壓制告訴人身體，致其跌倒在地等情，除據證人即告
    訴人於警詢、偵查及原審審理時證述明確之外（偵卷第28-2
    9、83頁、原審110年度訴字第1106號卷〈下稱原審卷〉第50頁
    ），被告於案發時在○○○路0號祥義玻璃公司門口前馬路上向
    前逼近告訴人，告訴人節節後退，嗣二人來到公司門口前，
    被告與告訴人面對面，被告面朝門口、繼之前進，告訴人突
    然面朝後，然後背對被告，被告接續有向下施力動作，告訴
    人旋即倒地等情，業據本院勘驗案發時地監視器錄影紀錄屬
    實（本院卷第53頁。該錄影光碟置放在偵卷證物袋內），並
    有翻拍照片在卷可參（原審卷第32-1至32-3頁）。上開監視
    器係自祥義玻璃公司廠區朝門口馬路方向拍攝，受限於鐵門
    及樑柱遮蔽視線，尚難窺見被告有無毆打告訴人之動作，但
    告訴人確因被告逼近、推擠及壓制而跌倒在地，殆無疑問。
　㈡告訴人係因被告逼近、推擠及壓制而跌倒在地，受有如犯罪
    事實欄所記載之多處挫擦傷，業據證人即告訴人於警詢、偵
    查及原審審理時證述明確（偵卷第29、83頁、原審卷第50頁
    ），核與告訴人於110年3月12日偵查中所提出、其於案發時
    地右手背受傷照片（偵卷第113頁）、卷附聯新國際醫院109
    年11月10日診斷證明書所記載傷勢相符（偵卷第45頁）。而
    告訴人係於109年11月10日案發當天下午5時15分許至上開醫
    院急診就醫，當時由同事陪同，經醫師診斷，其右手、右肩
    、右膝等部位受有挫擦傷，右手挫擦傷有出血跡象，告訴人
    主訴與人發生糾紛並被推倒，則有上開醫院111年10月8日聯
    新醫字第0000000000號函附之急診病歷及告訴人右手挫擦傷
    患部照片附卷得憑（本院卷第81-105頁），該右手挫擦傷患
    部照片之內容，核與上述告訴人偵查中所提出之受傷照片一
    致。又本院勘驗案發時地被告、告訴人、告訴人之同事間之
    對話錄音紀錄（該錄音光碟置放在偵卷證物袋內），告訴人
    之同事曾向被告陳稱，其對被告與告訴人間發生糾紛甚表遺
    憾，並多次告以告訴人確實受有傷害，被告對之僅回答告訴
    人與我拉扯而自己跌倒，有勘驗筆錄在卷可參（本院卷第11
    4-115頁）。被告於告訴人之同事多次告以告訴人受有傷害
    之下，卻全未為否認、駁斥或爭辯，足徵告訴人因與被告肢
    體接觸而受有傷害，並非子虛。
  ㈢雖被告辯稱其未出手，係告訴人自己重心不穩跌倒在地，並
    舉在場目擊證人即其公司員工范怡文為證。惟被告於警詢及
    偵訊時自稱：「我們就起口角，然後對方拉扯我，但我沒有
    任何反擊的動作，之後他就重心不穩自己摔倒」、「告訴人
    ．．．越說越激動，就回頭拉住我的衣服和手臂．．．將我往祥義
    玻璃的小門口拉，他自己就跌倒了」等語（偵卷第13、85頁
    ），證人范怡文於警詢、偵訊及原審審理時亦稱：「何堯欽
    就開始推擠和拉扯我老闆．．．何堯欽再次動手」、「是何堯
    欽拉扯陳宗偉．．．是何堯欽先動手的」、「告訴人推著我老
    闆，告訴人因重心不穩，跌落在公司旁邊祥義玻璃側門旁，
    跌落時，告訴人手還拉著我老闆，起身之後，開始攻擊」等
    語（偵卷第40、84頁、原審卷第54頁），所言告訴人動手拉
    扯被告，被告未有任何反擊動作，告訴人自己跌倒在地等節
    ，顯與前述案發時地監視器錄影紀錄所呈現之被告逼近、推
    擠及壓制告訴人，並致告訴人跌倒在地等客觀證據完全不符
    ，自難信以為真。
　㈣被告又辯稱告訴人並未受傷，除舉證人范怡文為證外，並提
    出該證人於案發時地以手機所拍攝之錄影紀錄佐證。然告訴
    人確實受有如犯罪事實欄所記載之多處挫擦傷，除為證人即
    告訴人證述明確外，並有卷附診斷證明書及病歷資料可憑，
    且依案發時地在場之人之對話錄音紀錄，被告對於告訴人同
    事多次告以告訴人受有傷害，亦未否認、駁斥或爭辯，均足
    證明告訴人受傷屬實。除此之外，證人即告訴人同事李業誠
    亦於本院審理時到庭證稱，案發當日其偕同與告訴人至案發
    地點附近洽公，並由其前往，告訴人留在車上等候，嗣經公
    司來電通知告訴人與他人發生糾紛，始至現場協助處理，到
    場時確見告訴人受有傷害等語（本院卷第145-151頁），亦
    得佐證上情無訛。雖被告爭執該證人於本院審理時證稱，告
    訴人受傷部位係在手肘附近，與告訴人手背受傷流血有所出
    入，然依告訴人於110年3月12日偵查中所提出、其於案發時
    地右手背受傷照片（偵卷第113頁），及被告於原審所提出
    、范怡文於案發時地以手機所拍攝錄影紀錄翻拍照片（本院
    卷第123-124頁。錄影光碟置於原審卷第75頁證物袋內），
    告訴人當時係著長袖襯衫，且告訴人從未陳稱手肘受傷，前
    開診斷證明書及病歷資料亦無記載手肘部位之傷害，除此之
    外，本案係於109年11月10日發生，該證人遲至111年11月29
    日始到庭作證，時間相隔已有二年之久，則其所述手肘受傷
    等情，顯係記憶不清所致，尚不影響該證人關於告訴人受有
    傷害等陳述之真實性。至被告舉證人范怡文所述，並提出之
    該證人以手機所拍攝之錄影紀錄為證，然證人范怡文所述告
    訴人出手拉扯及被告未出手等節，與客觀證據所呈現之事實
    ，全然不符，已如前述，足見該證人刻意迴避及附和被告之
    情，是其所述未受傷云云，自難採信。另該證人以手機拍攝
    之錄影紀錄，係被告於111年2月15日原審審理時庭提附卷，
    並經記明筆錄（原審卷第60頁），且經本院當庭勘驗，其內
    容係告訴人拿起手機錄影，並有端詳其右手背之動作，過程
    中未見告訴人右手背有受傷跡象；該錄影紀錄全長約48秒，
    檔案大小僅有68KB，影片像素僅為320乘568，修改日期為11
    0年3月12日等情，有卷附勘驗筆錄可考（本院第116頁）。
    以被告遲至原審審理時始提出自己員工所拍攝持有之錄影紀
    錄到庭，內容未有雙方肢體衝突之過程，影片又有長度甚短
    、檔案甚小、像素過低、事後修改等瑕疵，不能排除係經刻
    意剪輯及修飾之可能，自不足動搖上述告訴人受有傷害之認
    定。
　㈤是被告所辯，均與事實不符，顯係卸責之詞，不值採信。本
    案事證明確，被告犯行堪予認定。至被告聲請調查案發時地
    監視器錄影紀錄中於祥義玻璃公司廠區內目擊全程且身著紅
    衣之男子，然經本院函請警方向該公司查詢，該公司表示無
    法辨識該紅衣男子為何人，有桃園市政府警察局平鎮分局11
    1年9月27日平警分刑字第1110032659號函及員警職務報告在
    卷可稽（本院卷第73-75頁），被告復未能釋明該紅衣男子
    之身分，核屬不能調查，應予駁回。
三、核被告所為，係犯刑法第277條第1項之傷害罪。原審以被告
    犯罪事證明確，適用刑法第277條第1項、刑法施行法第1條
    之1第1項，並以行為人之責任為基礎，審酌被告見告訴人將
    車輛停放在公司門口旁，要求告訴人將車開走，告訴人爭執
    該處並非禁止停車之處所，雙方發生口角，告訴人事後返回
    該處拍照，被告見狀心生不滿，因而出手之犯罪動機及目的
    ；被告逼近、推擠及壓制告訴人身體，致其跌倒在地受有傷
    害之犯罪手段；告訴人受有如犯罪事實欄所記載之多處挫擦
    傷，其損害程度等與犯行情狀相關之事項（犯行之行為惡性
    及結果嚴重性），兼衡為公司負責人，平均月收入約新臺幣
    （下同）15萬元，離婚，需撫養1個女兒之生活狀況；曾於1
    08年間因妨害名譽案件經法院判處拘役10日確定之品行；大
    學畢業之智識程度；犯後否認犯行，多所飾詞，未取得告訴
    人諒解並賠償損害之犯後態度等與個人情狀相關之事項（行
    為人之社會復歸可能性），量處有期徒刑3月，並諭知以1,0
    00元折算1日之易科罰金折算標準，核其認事用法，均屬妥
    適，量刑亦充分審酌刑法第57條所規定之一切情狀，符合罪
    刑相當原則，應予維持。被告上訴意旨執前陳詞指摘原判決
    認定犯罪可議，為無理由，應予駁回。
據上論結，應依刑事訴訟法第368條，判決如主文。
本案經檢察官劉倍提起公訴，經檢察官趙燕利到庭執行職務。
中　　華　　民　　國　　111 　年　　12　　月　　13　　日
                  刑事第三庭    審判長法　官  張惠立
                                      法　官  廖怡貞
                                      法　官  張道周
以上正本證明與原本無異。
如不服本判決，應於收受送達後20日內向本院提出上訴書狀，其
未敘述上訴之理由者並得於提起上訴後20日內向本院補提理由書
（均須按他造當事人之人數附繕本）「切勿逕送上級法院」。
                                      書記官  彭秀玉
中　　華　　民　　國　　111 　年　　12　　月　　13　　日
附錄：本案論罪科刑法條全文                
中華民國刑法第277條第1項
傷害人之身體或健康者，處5年以下有期徒刑、拘役或50萬元以
下罰金。